臺灣臺北地方法院刑事判決　　　　　　　 93年度訴字第948號
公　訴　人　臺灣臺北地方法院檢察署檢察官
被　　　告　乙○○
指定辯護人　本院公設辯護人曾德榮
上列被告因公共危險案件，經檢察官提起公訴（93年度偵字第91
71號），本院判決如下：
    主  文
乙○○放火燒燬現有人所在之建築物，未遂，累犯，處有期徒刑
壹年拾月，並應於刑之執行完畢或赦免後，令入相當處所施以監
護貳年。扣案之打火機壹個、寶特瓶及玻璃瓶各壹只（內均有汽
油）均沒收。
    事  實
一、乙○○係情感性精神病及多重物質濫用，有情緒不穩定及處
    於憂鬱與躁狂情緒之混合發作狀態，對人敏感多疑，焦慮度
    高，問題解決能力差，認知思考模式負面且僵化，未考慮後
    果，缺乏計劃及判斷力不佳，無有效因應外界環境之能力，
    其意志與判斷力受此精神症狀干擾，對於外界事務之認知能
    力已較普通人之平均程度為減退，係精神耗弱之人；另前曾
    因竊盜罪，經本院判處有期徒刑3月確定，於民國93年3月9
    日執行完畢。詎仍不知悔改，因聽聞甲○○懷疑其偷竊三輪
    車而心生不滿，即於93年5月15日下午4時許，攜帶寶特瓶1
    只至加油站購買汽油，並將部分汽油分裝至其撿拾之玻璃瓶
    1只後，旋於同日下午4時40分許，攜帶上開己所有、內裝汽
    油之寶特瓶及玻璃瓶各1只、打火機1個，前往門牌號碼為臺
    北縣新店市○○路46巷2號、以貨櫃屋作為辦公室之「允德
    實業公司」，乙○○明知當時該貨櫃屋內有該公司負責人甲
    ○○等人在內辦公，竟基於放火燒燬現有人所在建築物之犯
    意，將汽油潑灑於該貨櫃屋辦公室窗戶外緣、地上等處，並
    手持打火機，甲○○見狀衝出制止，打火機因而掉落地上，
    詎乙○○又將打火機拾起，並將大姆指放在打火機開關上欲
    點火，幸甲○○迅即再度制止，始未及點燃，嗣報警當場逮
    捕乙○○，並扣得前開打火機1個，寶特瓶、玻璃酒瓶各1只
    （內均有汽油）。
二、案經臺北縣政府警察局新店分局報告臺灣臺北地方法院檢察
    署檢察官偵查起訴。
    理  由
一、訊據被告乙○○固坦承於上揭時地將汽油潑灑於前開貨櫃屋
    辦公室窗戶外緣、地上等處，並手持打火機將大拇指放在打
    火機開關上等情，惟矢口否認有放火燒燬現有人所在建築物
    之犯意，辯稱：伊只是想要嚇嚇他們而已云云。惟查，證人
    甲○○於93年9月24日到庭結證稱：當時被告將汽油往貨櫃
    屋裡面潑灑，伊見狀立即出去將被告制服，打火機也因而掉
    落在地，後來伊將被告手放開，詢問他何以放火，被告說伊
    誣賴他後，又彎下腰撿起打火機將大姆指放在開關上，伊馬
    上再將被告壓住，另名公司員工則將打火機及寶特瓶奪下來
    ，並拿繩子將被告綁住等語，並為被告所是認，足見被告將
    汽油潑灑在上開貨櫃屋後，尚有手持打火機之動作，且經證
    人甲○○第一次制服後，伺機又再度撿拾掉落在地之打火機
    並將姆指放在開關上欲點火，從而，實難認被告僅有恐嚇之
    犯意，其放火燒燬現有人所有建築物之犯意至為明確。此外
    ，復有卷附現場照片9幀及扣案之打火機1個、內均含汽油之
    寶特瓶與玻璃瓶各1只可資佐憑，本件事證明確，被告上開
    犯行洵堪認定，應依法論科。
二、依卷附現場照片所示，上址貨櫃屋周有門壁、上有屋蓋，為
    足以蔽風雨之土地上工作物，屬「建築物」無訛；又指定辯
    護人雖為被告辯護稱：被告雖手拿打火機，但僅有按著開關
    之動作，尚無點火之動作，應僅屬放火之預備行為云云，然
    如前所述，被告既已將汽油潑灑於上址貨櫃屋窗緣、地上等
    處，復又手持打火機將姆指置於開關上，其顯已開始實行與
    構成要件之實現具有密切關係且對構成要件所保護客體構成
    直接危險之行為，應認其已著手放火行為之實施，而非僅只
    於預備放火階段，惟因尚未生燒燬建築物之結果，其犯罪係
    屬未遂；是核被告所為，係犯刑法第173條第3項、第1項之
    放火燒燬現有人所在之建築物未遂罪。被告前曾因竊盜罪，
    經本院判處有期徒刑3月確定，於93 年3月9日執行完畢，此
    有臺灣高等法院被告全國前案紀錄表在卷可按，於五年以內
    再犯本件有期徒刑以上之罪，為累犯，應依刑法第47條之規
    定加重其刑。被告係情感性精神病及多重物質濫用，有情緒
    不穩定及處於憂鬱與躁狂情緒之混合發作狀態，與病前功能
    比較，目前呈現明顯智力功能退化，多年處於疾病狀態結果
    ，對人敏感多疑，焦慮度高，問題解決能力差，認知思考模
    式負面且僵化，判斷力明顯下降，衝動控制亦差，面對壓力
    時，只能以冒險行為及暫時逃避來應付，其為上開行為時意
    志與判斷力受此精神症狀干擾，對於外界事務之認知能力已
    較普通人之平均程度為減退，係精神耗弱之人，有國防大學
    國防醫學院三軍總醫院以94年4月6日集逵字第0940005754號
    函檢送之精神鑑定報告1份在卷可稽，爰依刑法第19條第2項
    規定減輕其刑。又被告之犯罪既屬未遂，爰依刑法第26條前
    段之規定，按既遂犯之刑度遞減輕其刑，並先加後減。爰審
    酌被告所為足以對他人生命、財產構成重大威脅，幸尚未造
    成損害，其受精神症狀干擾而生犯罪動機，及其前述犯罪手
    段、坦承上開行為之犯後態度等一切情狀，量處如主文所示
    之刑，以資懲儆。次審酌被告由於受情感性精神病及多重物
    質濫用影響，情緒不穩定，未能有效控制自我行為而放火，
    對人民生命、財產安全危害甚鉅，鑑定機構亦建議被告應接
    受精神科治療及按時追蹤，以達到行為治療、精神復健醫療
    及職能訓練之目的，避免再度造成其本人、家人與社會難以
    預料之危害，本院因認有令入相當處所，施以監護及治療之
    必要，爰併依刑法第87條第2項、第3項規定諭知於刑之執行
    完畢或赦免後，令入相當處所，施以監護二年。末查，扣案
    之打火機1個、寶特瓶及玻璃瓶各1 只（內均有汽油），為
    被告所有供犯罪所用之物，業據被告供明在卷，爰依刑法第
    38條第1項第2款均宣告沒收。
據上論斷，應依刑事訴訟法第299條第1項前段，刑法第173條第3
項、第1項、第47條、第19條第2項、第26條前段、第87條第2項、
第3項、第38條第1項第2款，判決如主文。
本案經檢察官林黛利到庭執行職務
中　　華　　民　　國　　94　　年　　5 　　月　　20　　日
　　　　　　　　　刑事第三庭審判長法　官　劉 慧 芬
                                  法  官  吳 定 亞
　　　　　　　　　　　　　　　　　法　官　歐陽漢菁
上正本證明與原本無異。
如不服本判決，應於判決送達後10日內向本院提出上訴狀（應抄
附繕本）。告訴人或被害人如對於本判決不服者，應具備理由請
求檢察官上訴，其上訴期間之計算係以檢察官收受判決正本之日
期為準。
　　　　　　　　　　　　　　　　　書記官　沈 芳 君
中　　華　　民　　國　　94　　年　　5 　　月　　23　　日
附錄本案論罪科刑法條全文
中華民國刑法第173條
放火燒燬現供人使用之住宅或現有人所在之建築物、礦坑、火車
、電車或其他供水、陸、空公眾運輸之舟、車、航空機者，處無
期徒刑或七年以上有期徒刑。
失火燒燬前項之物者，處一年以下有期徒刑、拘役或五百元以下
罰金。
第 1 項之未遂犯罰之。
預備犯第 1 項之罪者，處一年以下有期徒刑、拘役或三百元以下
罰金。
